最高法院刑事判決　　　　　　　一○○年度台上字第二○七號
上　訴　人　林建風
上列上訴人因殺人等罪案件，不服台灣高等法院花蓮分院中華民
國九十九年十一月九日第二審判決（九十九年度上訴字第七九號
，起訴案號：台灣花蓮地方法院檢察署九十八年度偵字第四七○
○、四七七二號），提起上訴，本院判決如下：　　
    主  文
上訴駁回。
    理  由
一、殺人未遂部分：
按刑事訴訟法第三百七十七條規定：上訴於第三審法院，非以判
決違背法令為理由，不得為之；是提起第三審上訴，應以原判決
違背法令為理由，係屬法定要件。而上訴第三審法院之案件，是
否以判決違背法令為上訴理由，應就上訴人之上訴理由書狀加以
審查，如果上訴理由書狀並未依據卷內訴訟資料具體指摘原判決
不適用何種法則或如何適用不當，或所指摘原判決違法情事，顯
與法律規定得為第三審上訴理由之違法情形不相適合時，均應認
其上訴為不合法律上之程式，予以駁回。本件原判決認定上訴人
林建風有其事實欄所載殺人未遂犯行，因而撤銷第一審關於上訴
人殺人未遂部分之科刑判決，改判仍論上訴人以殺人未遂罪，處
有期徒刑七年及為相關從刑之諭知。並就撤銷改判與上訴駁回部
分（下述未經許可，持有可發射子彈具有殺傷力之槍枝罪）所處
之主刑，定應執行之刑有期徒刑十年四月，併科罰金新台幣十萬
元，罰金如易服勞役，以新台幣一千元折算一日。已敘明所憑證
據及認定之理由；並就上訴人否認具殺人故意之辯詞，何以不可
採，亦在理由詳加論述指駁；俱有卷存證據資料可資覆按。上訴
人上訴意旨略以：(一)、伊撥打一一九電話報案時，已符合「在犯
罪未發覺之時」，自屬「自首」，原判決未依自首減刑，洵有欠
妥。(二)、伊與被害人林安勇係表兄弟，關係向來親密，又無仇怨
。原判決認伊有殺人故意，則伊殺人動機何在，未見敘明。且被
害人所受傷害，非致命傷。而「霰彈」並不具有穿刺力，原判決
認伊有殺人故意，實嫌速斷云云。
惟查：犯罪事實之認定，證據之取捨及其證明力如何，乃事實審
法院自由判斷之職權，如其取捨不違背經驗法則與論理法則，即
不得指為違法，而據為上訴第三審之理由。原判決依憑上訴人之
供述，證人林安勇、湯瑞龍之證詞，財團法人佛教慈濟綜合醫院
出具之診斷證明書及病情說明書、財團法人台灣基督教門諾會醫
院診斷證明書、被害人受傷照片、查獲現場照片、扣案槍、彈經
內政部警政署刑事警察局鑑定結果具有殺傷力之民國九十八年十
一月十三日刑鑑字第○九八○一四一○六九號鑑驗書等證據資料
，認定上訴人於花蓮縣玉里鎮觀音里高寮二七○－五號工寮，因
遭林安勇質問其已有妻小，卻仍與阮氏鷹有不當關係，而起爭執
出手互毆後，上訴人即騎乘機車悻然離去。旋頓萌殺人犯意，持
其之前所藏放具殺傷力之土造長槍、制式霰彈，返回上揭工寮，
俟林安勇走出工寮接聽電話時，即近距離朝林安勇背部射擊一槍
，致林安勇受有左肩槍傷併近端肱骨開放性骨折之傷害。林安勇
中槍後隨即倒地滾至工寮外金針園近馬路旁，上訴人仍持槍追至
該處，再次裝填制式霰彈一發，持槍指向林安勇頭部，並對林安
勇謂：「你不是很行！（台語）」，欲接續再行射殺，經林安勇
動之以情，並以其等無仇怨為由，央求上訴人放過伊，並求上訴
人代撥一一九電話求救，上訴人見林安勇已受有重傷，遂因己意
中止其上開殺人犯行等情；所為論述，核與客觀上之經驗法則、
論理法則並無違背，且屬事實審法院採證認事職權之適法行使。
上訴意旨徒以伊與被害人係表兄弟，關係向來親密，又無仇怨。
伊並無殺人犯意及殺人動機，指摘原判決認伊有殺人犯意，有理
由不備之可議云云，係就原審已詳為調查並於理由說明之事項，
再執陳詞而為爭執，要非合法之第三審上訴理由。又上訴人於原
審雖辯稱其於犯罪未被發覺前即打一一九電話報案，應屬自首云
云。惟原判決綜合上訴人於原審準備程序時供述及花蓮縣消防局
九十九年四月一日花消指字第○九九○○○二一○○號函，認上
訴人於案發後固有打電話報案，惟僅係叫救護車救援被害人，並
未說明其犯罪之實情；且上訴人事後四處逃匿並無接受裁判之意
，經警拘提到案後復始終否認有殺人故意，原判決因認上訴人所
為與刑法第六十二條自首之要件不合，而未予減刑，於法亦無違
誤。上訴意旨主張其於案發後打一一九電話報案，應屬自首，亦
非合法之第三審上訴理由。至其餘上訴意旨或置原判決上開明確
論斷於不顧，對原審取捨證據及證據證明力判斷之審判職權行使
，任憑己見，就同一證據資料為相異之評價，或再為事實上之爭
辯，均與法律規定得為第三審上訴理由之違法情形，不相適合。
此部分之上訴違背法律上之程式，應予駁回。
二、未經許可持有具殺傷力之槍枝及子彈部分：
查第三審上訴書狀，應敘述上訴之理由，其未敘述者，得於提起
上訴後十日內補提理由書於原審法院，已逾上述期間，而於第三
審法院未判決前仍未提出上訴理由書狀者，第三審法院應以判決
駁回之，刑事訴訟法第三百八十二條第一項、第三百九十五條後
段規定甚明。上訴人不服原審維持第一審依槍砲彈藥刀械管制條
例第八條第四項、第十二條第四項（依想像競合從一重之前罪處
斷）論處罪刑部分之判決，於九十九年十一月二十二日提起上訴
。但觀其上訴理由狀內容，僅對上開殺人未遂部分，敘述不服之
理由；對於未經許可持有具殺傷力之槍枝及子彈部分，則並未敘
述任何上訴理由，迄今逾期已久，於本院未判決前仍未提出，依
上開規定，此部分之上訴自非合法，應併予駁回。
據上論結，應依刑事訴訟法第三百九十五條，判決如主文。
中    華    民    國  一○○  年    一    月   十三   日
                      最高法院刑事第六庭
                          審判長法官  洪  文  章  
                                法官  王  居  財  
                                法官  郭  毓  洲  
                                法官  沈  揚  仁  
                                法官  林  秀  夫  
本件正本證明與原本無異
                                      書  記  官  
中    華    民    國  一○○  年    一    月   十四   日
                                                      V